【裁判字號】    89,易,2105
【裁判日期】    900417
【裁判案由】    竊盜
【裁判全文】
臺灣高雄地方法院刑事判決                        八十九年度易字第二一五號
    公  訴  人  臺灣高雄地方法院檢察署檢察官
    被      告  乙○○
右被告因竊盜案件，經檢察官提起公訴（八十九年度偵字三二三一號），本院判決如
左：
    主  文
乙○○無罪。
    理  由
一、公訴意旨略以：被告乙○○意圖為自己不法之所有，於民國八十九年一月三十日
    十九時三十分許，在高雄縣田寮鄉○○段南二高工程Ｃ四九橋墩處，徒手將皇昌
    營造公司置於該處之鋼條搬運至其所有之ＭＴ—八二八一號自小貨車（當時未懸
    掛車牌）上，而竊取鋼條達一點五公噸，價值新台幣三千元，得手後旋為工地巡
    守人員ＭＯＮ  ＴＨＯＮＧ發覺而報警查獲，因認被告涉犯刑法第三百二十條第
    一項竊盜罪嫌。
二、按犯罪事實應依證據認定之，無證據不得推定其犯罪事實；又不能證明被告犯罪
    ，應諭知無罪之判決。刑事訴訟法第一百五十四條及第三百零一條分別定有明文
    。又按刑事訴訟法上所謂認定犯罪事實之證據，係指足以認定被告確有犯罪行為
    之積極證據而言，如未能發現相當證據或證據不足以證明，自不能以推測或擬制
    之方法，以為裁判基礎，最高法院二十九年上字第三一０五號及四十年台上字第
    八十六號分別著有判例；而認定不利於被告之事實，須依積極證據，苟積極證據
    不足為不利被告之認定時，即應為有利於被告之認定，更不必有何有利之證據，
    亦有最高法院三十年上字第八一六號判例可資參照。若證據資料在經驗科學上或
    論理法則上尚有對被告較為有利之存疑，而無從依其他客觀方法排除此項合理之
    可疑，即不得以此資料作為斷罪之基礎。刑事訴訟制度受「倘有懷疑，則從被告
    之利益為解釋」、「被告應被推定為無罪」之原則所支配，故得為訴訟上之證明
    者，無論為直接或間接證據，須客觀上於一般人均不致有所懷疑，而達於確信之
    程度者，始可據為有罪之認定，倘其證明尚未達於「確信」之程度，而有合理可
    疑存在時，即難據以為被告不利認定，換言之，在法律判斷上，即不能為被告有
    罪之認定。
三、訊據被告乙○○堅決否認有何竊盜犯行，辯稱：其當天上午前往里港除草後，發
    現小貨車被人偷走，回家拿證件前往警局報案途中，經人告知看見其所有之小貨
    車往南二高方向開去，遂騎機車前去找尋，係偷小貨車者將其推倒在地，並將其
    所騎乘之機車騎走等語。經查：丙○○曾於八十六年八月間，將車牌號碼ＫＹＶ
    —三六一號重型機車交予被告使用之事實，為證人丙○○證述在卷，並有該機車
    過戶登記資料一份附卷可稽，又被告係以從事養羊為業，會開小貨車至里港載草
    餵羊，八十九年一月三十日傍晚則搭車返家，向其妻林李秀蕊借ＫＹＶ—三六一
    號機車使用，稱要前往找尋小貨車，之後該輛機車即遺失等情，業據林李秀蕊於
    本院審理中證述屬實，證人鄭洪雙綢並於本院審理中結證稱：農曆過年前傍晚五
    、六點左右，下班回家時看見被告之小貨車開往南二高，惟前往雜貨店時看見被
    告竟坐在店裡，向其稱車子遭人竊走，其向被告稱：「你的車子不是開往南二高
    嗎？」，被告隨即騎機車去追等語明確，再衡之證人尤三謀於本院調查中證稱：
    因該輛小貨車太重無法開上坡，遂倒退卡在竹林裡，被告當時坐在離車子一、二
    十公尺處等語，被告對其賴以維生之上開小貨車承載限度理當知之甚詳，實無搬
    運超越承載量物品至車上以致無法將車開走之理，是被告上開辯稱，尚可採信。
    至證人即泰勞 甲○○ ○○○○○雖於本院審理中指認被告即其當天所見偷竊鋼條者，然
    據其所稱：當天天色已暗，僅以巡邏車車燈探照，並未將車駛進工地，直接開車
    去通知管理員等語，依當時之光線、探照處與工地間之距離及該名泰勞停留觀望
    時間之久暫，該名泰勞是否得以明確知悉偷竊者之面孔、體態，已存有可疑之處
    ，非無誤認之可能，是其指認尚不足採為不利於被告之唯一證據。此外，本院復
    查無其他積極證據足資審認被告有何公訴人所指之竊盜犯行，揆之前揭法條、判
    例要旨及說明，依法自應為被告無罪之諭知。
據上論斷，應依刑事訴訟法第三百零一條第一項，判決如主文。
中      華      民      國        九十    年      四      月    十七    日
                                    臺灣高雄地方法院刑事第一庭
                                            法  官  黃  悅  璇
右正本證明與原本無異。
如不服本判決，應於判決送達後十日內，向本院提出上訴狀。
                                            書記官  沈      蘊
中     華    民     國      九十      年      四      月      十八      日


司法院資訊處製作；財團法人民間司法改革基金會備份。
